【裁判字號】    98,交簡上,235
【裁判日期】    990923
【裁判案由】    過失傷害
【裁判全文】
臺灣臺南地方法院刑事判決           98年度交簡上字第235號
上  訴  人  臺灣臺南地方法院檢察署檢察官
上  訴  人
即  被  告  丁○○
上列上訴人因過失傷害案件，不服本院交通法庭中華民國98年11
月6日98年度交簡字第3062號第一審簡易判決（聲請簡易判決處
刑案號：臺灣台南地方法院檢察署98年度偵字第13794號），提
起上訴，嗣因被告就被訴事實為有罪之陳述，本院管轄之第二審
合議庭裁定改依簡式審判程序進行，判決如下：
    主  文
上訴駁回。
    事  實
一、丁○○於民國98年7月27日上午11時許，騎乘車牌號碼NHP－
    121號重型機車，在臺南市○○路373號前，欲由西往東穿越
    公園路至對面巷道時，本應注意起駛前應顯示方向燈，注意
    前後左右有無障礙或車輛行人，並應讓行進中之車輛或行人
    優先通行，而依當時天候晴、日間自然光線、視距良好、路
    面無缺陷等客觀情形，又無不能注意之情形，竟疏未注意而
    欲橫越公園路，適有甲○○○騎乘之車牌號碼763-CAJ重型
    機車沿公園路由北往南行駛，亦因未注意車前狀況，致其機
    車前輪與丁○○騎乘之機車之左側車身相撞，甲○○○因而
    人車倒地，受有第三腰椎爆裂性骨折之傷害。丁○○於肇事
    後留在現場，於有偵查犯罪職權之機關或公務員僅知悉犯罪
    事實，但不知犯罪人為何人前，即向前來現場處理之警員戊○○坦承肇事而接受裁判。
二、案經甲○○○訴由臺南市警察局第五分局報請臺灣台南地方
    法院檢察署檢察官偵查並聲請簡易判決處刑。
    理  由
一、按本件上訴人即被告丁○○所犯係死刑、無期徒刑、最輕本
    刑為3年以上有期徒刑以外之罪，其於準備程序就前揭被訴
    事實為有罪之陳述，經本院告知簡式審判程序之旨，並聽取
    其與公訴人之意見後，認無不得或不宜改依簡式審判程序進
    行之處，爰依刑事訴訟法第273條之1第1項，裁定本件改依
    簡式審判程序進行，合先敘明。
二、上揭犯罪事實，業據被告於警詢及偵查中及本院審理時均坦
    承不諱，核與證人甲○○○於警詢時之證述情節大致相符，
    並有道路交通事故現場圖、道路交通事故調查報告表（一）
    ；（二）、臺南市○○○道路交通事故初步分析研判表、現
    場照片18張及衛生署臺南醫院診斷證明書1紙等附卷可佐。
    按汽車起駛前應顯示方向燈，注意前後左右有無障礙或車輛
    行人，並應讓行進中之車輛或行人優先通行，道路交通安全
    規則第89條第1項第6款定有明文。被告騎乘重型機車應注意
    上述道路交通安全規則之內容，而當時天候晴、日間自然光
    線、視距良好、路面無缺陷，又無不能注意之情形，竟疏未
    注意而騎車橫越馬路，以致肇事，致告訴人甲○○○受有傷
    害，應認被告有過失。雖告訴人甲○○○就本件車禍未注意
    車前狀況，而與有過失，被告仍應就其本身之過失部分負責
    ，亦屬當然。本件經本院囑託臺灣省臺南區車輛行車事故鑑
    定委員會鑑定本件車禍發生原因，鑑定意見認「一、丁○○
    駕駛普通重型機器腳踏車，起駛未讓行進中車輛先行，為肇
    事主因。二、甲○○○駕駛普通重型機器腳踏車，未注意車
    前狀況，為肇事次因」等語，有該委員會99年6月3日南鑑字
    第0995901908號台南區990436案鑑定意見書1份在卷可佐，
    顯亦同此見解。而告訴人因本件車禍受有第三腰椎爆裂性骨
    折之傷害，被告之過失行為與告訴人之受傷結果間，顯有相
    當因果關係。綜上所述，本件事證明確，被告犯行堪予認定
    。
三、核被告所為，係犯刑法第284條第1項前段之過失傷害罪。本
    案經本院審理結果，認第一審簡易判決，認事用法及量刑均
    無不當。上訴人即被告上訴意旨略稱：案發當日因車牌號碼
    8831-WM車號自用小客車於設有禁止停車標線之處所違規停
    車佔用車道，告訴人為閃避違規停車且車速過快，致無法反
    應緊急煞車，才撞及伊所騎乘機車之踏板，8831-WM車號車
    輛之違規停車才是肇事主因，伊僅應承擔部分刑責云云。經
    查，本件事發前被告騎乘之機車左側有案外人丙○○駕駛車
    牌號碼8831-WM車號自用小客車停放，該處並為劃設紅線禁
    止停車之路段，此經本院於99年4月27日至現場勘驗屬實並
    製有勘驗筆錄及現場照片附卷可參（見本院卷第67頁以下）
    。案外人丙○○於本院履勘時亦供述當日為便利母親至公園
    路375號「王恭亮診所」就診，將車輛停放公園路375號前。
    惟案外人丙○○駕駛之車牌號碼8831-WM車號自用小客車當
    日於設有禁止停車標線之處所違規停車，縱影響告訴人甲○○○之視線或行車，就本件車禍亦有過失，而與被告之過失
    併合而為本件車禍之肇事原因，僅可供為對被告量刑時之斟
    酌，但被告之刑責，則不能因此相抵而獲得減免。
四、另檢察官循告訴人之請求，提起上訴意旨略以：告訴人因傷
    勢極為嚴重，且損及工作能力，並遺留後遺症之情狀，原審
    未深入了解傷勢之復原情況及損害賠償之額度，逕判決被告
    拘役50日，顯屬輕判，且原審判決書復認定告訴人亦有肇事
    原因，影響告訴人民事求償之比例，認原判決認事用法及量
    刑均有違誤云云。惟查，告訴人於本件車禍為肇事次因並與
    有過失已如前述，而被告犯罪後雖迄未賠償告訴人之損害，
    然衡諸被告於本院審理中亦一再表示願意賠償告訴人之損失
    ，僅因雙方和解金額差距甚大，以致無法達成和解，尚難認
    被告有故不賠償之意，另參酌被告於案發後，留在現場並向
    前往處理之警員承認為肇事人，接受裁判，符合自首減輕之
    事由、本件車禍事故發生告訴人所受傷勢及告訴人就系爭車
    禍之發生亦與有過失等各情，本院認原審量處被告拘役50日
    ，並諭知易科罰金之折算標準，量刑尚稱妥適。
五、綜上，被告提起上訴認告訴人、訴外人丙○○亦有過失，其
    不應承擔全部過失責任，及檢察官上訴指摘原審判決量刑過
    輕云云，認均無理由，應俱予駁回。
據上論斷，依刑事訴訟法第455 條之1 第1 項、第3 項、第368
條、第364條、第273條之1第1項，判決如主文。
本案經檢察官乙○○到庭執行職務。
中    華    民    國    99    年    9     月    23    日
                    刑事第三庭  審判長法  官  朱中和
                                      法  官  陳威龍
                                      法  官  黃堯讚
以上正本證明與原本無異。
不得上訴。
                                      書記官  許雅華
中    華    民    國    99    年    9     月    24    日
附錄本案論罪科刑法條全文：
中華民國刑法第284條
（過失傷害罪）
因過失傷害人者，處 6 月以下有期徒刑、拘役或 5 百元以下罰
金，致重傷者，處 1 年以下有期徒刑、拘役或 5 百元以下罰金
。
從事業務之人，因業務上之過失傷害人者，處 1 年以下有期徒
刑、拘役或 1 千元以下罰金，致重傷者，處 3 年以下有期徒刑
、拘役或 2 千元以下罰金。

司法院資訊處製作；財團法人民間司法改革基金會備份。
